臺灣臺北地方法院民事判決
111年度再易字第32號
再審原告    林天送  
再審被告    吳元明  
            李俊毅  
上列當事人間請求給付租金事件，再審原告對於民國111年7月20
日本院109年度簡上字第237號民事確定判決，提起再審，本院不
經言詞辯論，判決如下：
    主      文
再審之訴駁回。
再審訴訟費用由再審原告負擔。
    事實及理由
一、按不得上訴之判決，於宣示時確定；不宣示者，於公告時確
    定。再審之訴，應於30日之不變期間內提起。前項期間，自
    判決確定時起算，判決於送達前確定者，自送達時起算；其
    再審之理由發生或知悉在後者，均自知悉時起算。民事訴訟
    法(下稱同法)第398條第2項、第500條第1項、第2項分別定
    有明文。查，本院109年度簡上字第237號民事確定判決（下
    稱原確定判決），係於民國111年7月20日判決，因不得上訴
    而確定，再審原告於111年8月17日提起再審之訴，未逾法定
    30日不變期間，自屬合法，合先敘明。
二、再審原告主張略以：　　
　㈠再審原告所有第42號攤位（下稱系爭攤位）坐落於臺北廣場
    地下1樓(下稱地下1樓)，依臺北市政府核發建築物使用執照
    登記用途為商店，並設計商店走道及公共空間，產權獨立，
    有建號及門牌號碼，無需合併使用，亦不必實施分管，強制
    合併使用及另立分管契約，違背憲法第15條保障人民財產權
    意旨及民法物權法定主義原則。又依民法第534條第2款規定
    ，不動產租賃期限逾2年者，應有特別授權，分管契約期間6
    年，違反此項規定。再審被告吳元明於105年間無權占用地
    下1樓及並將A區出租予訴外人張國森等4人，屬無權占用之
    租賃契約，再審被告又有房地爭訟，地下1樓並不適合分管
    ，原審漏未審酌。
　㈡再審被告稱分管契約係於105年2月間簽定，惟再審原告於105
    年2月4日始邀集共同受害戶協商催討，2次協調會出席未達
    法定人數，代簽名者居多，再審被告變造不實會議出席簽到
    資料，協調會未符合會議規範，代表性及授權性不足，違反
    法令，再審被告與證人對簽立分管契約日期，陳述前後不一
    ，未提出確實簽約日證明，原審漏未斟酌。
　㈢又簽立所謂分管契約前，未分別徵詢各委託授權人意見，簽
    約後，亦未以書面送請各委託人及大樓管理委員會知悉，顯
    見該分管契約係由少數特定人士圖謀編造，無關授權，且分
    管契約採追溯生效日，犧牲再審原告及共同受害戶權益，為
    再審被告吳元明無權占用及出租行為脫罪，違反民法535條
    規定。
　㈣再審原告於106年3月3日寄發存證信，向原授權代表人表示終
    止授權，明確表示終止催討之授權，無關於分管契約，亦不
    發生民法第549條第1項法律效果。再審被告吳元明無地下1
    樓產權，卻於104年11月16日與張國森等4人簽訂房屋租賃契
    約書，並收取押租金，嗣後於105年11月間改由李俊毅名義
    續占及出租，李俊毅又與訴外人黃進丁於108年1月5日簽訂
    補充協議書，而再審被告吳元明曾於107年1月9日以line向
    再審原告表示租賃契約存在，再審被告應給付租金債權明確
    ，原審漏未斟酌再審原告提出之租約時序表及各次租約書。
　㈤地下1樓有未經主管機關核准擅自變更室内空間、廢除公共通
    道、加設牆板裝修隔間合併使用及加設門禁管制等固定設施
    等，再審原告無法自由使用、收益及處分。再審原告於111
    年7月26日親訪系爭攤位，仍由「采盈音樂茶坊」使用營業
    中，現場員工亦表示，均有按月給付再審被告李俊毅租金，
    並繳付大樓管理費等，訴外人李正東（即承租戶）及大樓盧
    總幹事亦到庭作證，再審被告占用系爭攤位明確，是再審被
    告辯稱未占用系爭攤位，未將之出租等，顯與事實未合。
　㈥再審被告引證有明顯瑕疵、不符法令，主張取得分管契約附
    圖A區含系爭攤位之使用權，卻又辯稱未占用，主張及陳述
    相互矛盾，原審未審酌或漏未斟酌前開事證，本件應有同法
    第496條第1項第9、13款之再審事由。並聲明：㈠原確定判決
    廢棄。㈡再審被告應給付再審原告新臺幣（下同）58,000元
    及自108年8月1日起至房地管理使用權交還再審原告日止，
    按月給付再審原告2,000元。
三、按再審之訴顯無再審理由者，得不經言詞辯論，以判決駁回
    之，同法第502條第2項定有明文。又按原確定判決為判決基
    礎之證物係偽造或變造者，或當事人發現未經斟酌之證物或
    得使用該證物，而經斟酌可受較有利益之裁判者，得以再審
    之訴對於原確定判決不服，同法第496條第1項第9、13款亦
    有明文。
四、惟按同法第496條第2項規定，主張有同法第496條第1項第7
    款至第10款情形，以宣告有罪之判決或處罰鍰之裁定已確定
    ，或因證據不足以外之理由，而不能為有罪之確定判決或罰
    鍰之確定裁定者為限，得提起再審之訴，若非如此，應認再
    審之訴為不合法(最高法院106年度台抗字第675號民事裁定
    意旨參照)。再審原告雖主張原確定判決有同法第496條第1
    項第9款之再審理由，惟再審原告並未提出任何刑事判決有
    罪之事證，亦無法證明有刑事訴訟存在，顯與前揭要件不符
    ，自無理由。
五、本件並無同法第496條第1項第13款之再審事由：
　㈠按當事人發現未經斟酌之證物或得使用該證物者，以如經斟
    酌可受較有利益之裁判者為限，得以再審之訴對於確定終局
    判決聲明不服，同法第496條第1項第13款固有明文。但所謂
    當事人發見未經斟酌之證物或得使用該證物，係指前訴訟程
    序事實審之言詞辯論終結前已存在之證物，因當事人不知有
    此，致未經斟酌，現始知之者而言，即須當事人在客觀上確
    不知該證物存在致未斟酌現始知之，或依當時情形有不能檢
    出該證物者，始足當之。倘按其情狀依一般社會之通念，尚
    非不知該證物或不能檢出或命第三人提出者，均無該條款規
    定之適用。且當事人以發現得使用未經斟酌之證物為再審事
    由者，應就其在前訴訟程序不能使用之事實負舉證責任（最
    高法院106年度台上字第1313號、109年度台上字第3259號裁
    判意旨可供參照）。
　㈡再審原告雖以地下1樓不適合分管契約，系爭攤位為再審被告
    無權占用出租，及該分管契約並未成立為由，而提起本件再
    審，惟再審原告主張關於：1.系爭攤位產權獨立不必實施分
    管，存在無權占用暨出租訴外人之租賃契約，地下1樓並不
    適合分管；2.該分管契約出席未達法定人數，未符合會議規
    範，代表性及授權性不足，再審被告與證人對簽立日期陳述
    不一；3.分管契約係少數特定人士圖謀編造無關授權，分管
    契約追溯生效，為無權占用及出租行為脫罪；4.再審被告占
    用系爭攤位明確，再審被告曾向再審原告表示租賃契約存在
    ，原審漏未斟酌再審原告提出之租約時序表及各次租約書；
    5.地下1樓未經主管機關核准擅自變更使用等事實，而認原
    審漏未審酌與此等事實有關之證據，主張有同法第496條第1
    項第13款之再審事由云云，依前揭說明，再審原告自應舉證
    證明前開相關證物在原審訴訟程序有不能使用之情形，再審
    原告並未舉證證明，自無理由。況再審原告前揭主張各情，
    徵諸再審原告所指原審漏未斟酌情事，大致上均已經原確定
    判決於判決理由中判斷事實及說明採用及未採用之理由（見
    原確定判決書第4至9頁）。客觀上而論，地下一樓及系爭攤
    位之情形，均係原審言詞辯論終結前即已存在之狀態，衡情
    ，應早為再審原告所悉，再審原告本非不知，相關證據更非
    不能於原審訴訟程序中檢出或命第三人提出，且原確定判決
    書末了並敘明兩造所提其餘攻擊防禦方法及所提證據，經審
    酌後認對於判決結果不生影響，爰不一一論駁等語，更可徵
    並無漏未斟酌之情事，依前揭說明，自無同法第496條第1項
    第13款所定事由存在。
　㈢至再審原告又主張原確定判決違反憲法第15條、民法物權法
    定主義原則、民法第534條第2款，及該分管契約違反法令，
    原審並未審酌云云，均係主張原確定判決違背法令，與同法
    第496條第1項第13款之要件不符，自無可採。　　
六、綜上所述，再審原告依同法第496條第1項第9、13款提起本
    件再審之訴，顯無理由，爰依同法第502條第2項，不經言詞
    辯論以判決駁回其訴。
七、據上論結，本件再審之訴顯無理由，依民事訴訟法第502條
    第2項、第78條，判決如主文。
中　　華　　民　　國　　111 　年　　10　　月　　31　　日
                    民事第四庭審判長法　官 溫祖明
                                    法  官 姚水文
                                    法  官 陳正昇
以上正本係照原本作成。
本判決不得上訴。　　　　　　　　　　　　　　　　　 
中　　華　　民　　國　　111 　年　　10　　月　　31　　日
                                    書記官 翁挺育